【裁判字號】    98,上訴,381
【裁判日期】    980414
【裁判案由】    毒品危害防制條例
【裁判全文】
臺灣高等法院臺中分院刑事判決         98年度上訴字第381號
上  訴  人
即  被  告  乙○○
                    現於臺灣臺中戒治所
選任辯護人  姜端林律師
上列上訴人因毒品危害防制條例案件，不服臺灣臺中地方法院97
年度訴字第4194號，中華民國97年12月19日第一審判決（起訴案
號：臺灣臺中地方法院檢察署97年度偵字第22330號），提起上
訴，本院判決如下：
    主  文
上訴駁回。
    事實及理由
一、本案經本院審理結果，認第一審判決認事用法及量刑均無不
    當，應予維持，並引用第一審判決書記載之事實、證據及理
    由（如附件）。
二、上訴人即被告 (下稱被告)乙○○雖對於伊曾先後二次將分
    裝好之甲基安非他命，代為交付給小胖指定之人，並收取對
    方交付之價金，並已將其中一次收受之價金轉交小胖等情供
    承認不諱，惟否認有販賣及圖利之意思，復於本院審理時改
    稱並不知悉交付予小胖指定之人之衛生紙內有毒品，亦不知
    對方交付之煙盒內有現金云云，且表示已有悔意，原審量刑
    過重為由，提起上訴；惟查(1)本院審酌被告於警偵訊及原審
    審理時，對於與張智為間進行毒品交易，均係依綽號小胖之
    指示而為之，亦即如何前往特定地點、交付何項物品，並向
    對方收取若干金錢等情，均供述明確（見警卷p4-5，偵卷
    p11-12、24-25、原審卷p15、37)，核與證人張智為證述與
    被告間如何交付毒品及金錢等情（見警卷p9-10、偵卷p6、
    24)，亦相符合。(2)被告雖以並不知所交付之內容為何等語
    置辯，然依被告於偵查中除已明白供稱：於97年9月20日下
    午3時許，在台中市○○路○段42號前，拿安非他命2包給張
    智為，張智為拿2000元給伊，之前於97年9月19日晚上10時
    許，在台中市○○路與崇德路口，拿1包安非他命給張智為
    ，他給1000元現金等語 (偵卷p11)，且於偵查中另供稱：第
    一次係小胖在伊租屋處外面，拜託拿東西過去給張智為，就
    把小胖給我用棉紙包的東西，拿給張智為，地點約離租屋處
    500公尺、第二次亦是小胖到伊租屋處附近，要伊把衛生紙
    包著的東西交給張智為，就騎機車，將東西交給張智為等情
    （見偵卷p24、25)，及證人張智為於偵查中具結證稱：是用
    煙盒裝錢，交煙盒給乙○○時，沒有講話，乙○○拿了走，
    安非他命是用衛生紙包起來等語（見偵卷p26、7)以觀，
    本件被告既已臨不惑之年，於深夜時分，突遭友人親臨住處
    ，並提出代為前往距離住處僅500公尺處將以棉紙包裝之物
    品交付某人之要求，以當時之時間，及交付之地點既然僅距
    離被告住處500公尺，該名友人既可過其家門而不入，自行
    前往該處進行該項交易即可，又何需專程進入被告住處，而
    為上開要求？衡諸常情，被告對其友人異於常情之要求，豈
    有不加詢問之理，又依被告按其友人之指示，前往交付物品
    時，對於對方當場交付一個煙盒之舉，除未加以詢問原委外
    ，且未曾誤以為係對方邀請抽煙之社交行為，復仍知悉應將
    該煙盒帶回交付其友人小胖，另於翌日其友人小胖又再度要
    求為同一行為，且此次所交付之物品，更改以衛生紙略加包
    裝時，被告仍同意配合，又於交付該衛生紙包裝物予對方時
    ，仍知悉應收下對方交付之煙盒一個，而未曾加以詢問等情
    ，再參酌被告在此之前，本身亦有施用第二級毒品之前科，
    有被告臺灣高等法院被告前案紀錄表一份在卷可稽，且被告
    為警查獲時，所採集之尿液送鑑定結果，亦呈甲基安非他命
    陽性反應，有該中山醫學大學附設醫院檢驗科藥物檢測中心
    尿液檢驗報告一紙在卷可考（見偵卷p43)，對於安非他命之
    外觀，應極為明瞭，對友人小胖前後二次，用棉紙及衛生紙
    稍加包裝之物品內容為何，以被告多次因施用毒品，而有接
    觸毒品之紀錄，被告對於自小胖手上所接下僅以衛生紙等略
    為遮掩之物品究竟為何？實無可能一無所知。此外，再佐以
    被告於警偵訊及原審準備程序時，對於為何同意代小胖出面
    交付毒品乙節，均供稱：因為他（指小胖）都會提供毒品給
    伊施用等語（見警卷p5、偵卷p25、原審卷p14反面)，亦與
    被告為警查獲所採集之尿液送鑑定結果，另呈有嗎啡陽性反
    應相符，有該中山醫學大學附設醫院檢驗科藥物檢測中心尿
    液檢驗報告一紙在卷可考，足證，本件被告對於按友人小胖
    之指示前往交付之物品及對方煙盒內所放置之物品內容，均
    甚為明瞭，且係貪圖小胖提供毒品海洛因供其施用，而同意
    依小胖之指示代為交付毒品安非他命及收取貨款，灼然甚明
    ，被告辯稱對於交付及收取之物品內容為何，均不知情云云
    ，乃事後卸責之詞，無足採信為真正。(3)被告之辯護人雖辯
    稱本件被告僅係代小胖交付毒品安非他命予張智興，並收取
    張智興交付之現金，然實際販賣者係小胖，被告並無營利之
    意圖，所為應僅係幫助犯等語，按共同正犯與幫助犯的認定
    標準以行為人主觀犯意及客觀犯行為準。凡以自己犯罪的意
    思而參與犯罪，無論所參與是否為犯罪構成要件行為，皆為
    正犯。以幫助他人犯罪的意思而參與犯罪，所參與者若是犯
    罪構成要件行為，也為正犯。最高法院97台上1757號判決參
    照。而毒品交易之既未遂，係以毒品是否交付為斷，則「交
    付」自屬販賣毒品之構成要件行為。本件被告乙○○既依友
    人小胖之指示，代小胖交付毒品安非他命予買方張智為，並
    代小胖收受張智為交付之價金，被告所為所為已參與綽號小
    胖意圖營利而販賣毒品的構成要件行為。依前述最高法院實
    務見解，自應論以共同正犯，無由成立幫助犯；是以，本件
    被告與小胖間就本件販賣犯行，有犯意聯絡，行為分擔，殆
    無疑問，被告辯護人上開辯詞，自不足採。(4)被告復指摘原
    判決量刑過重為不當，惟量刑係屬事實審法院之職權，苟無
    違背法定刑之規定或顯然不當，即難指為違法。本件被告所
    犯販賣第二級毒品罪，法定最低度刑為七年以上有期徒刑，
    原判決就被告之販賣數量及所得等，認相較與長期大量毒梟
    ，尚屬情輕法重，業已依刑法第59條予以酌減，並審酌被告
    為累犯，就被告二次販賣第二級毒品之犯行，分別科處有期
    徒刑3年8月、3年8月，並定其應執行刑為有期徒刑5年6月，
    核無違背法律之規定，亦無顯然不當之情形，尚難指為違法
    。是被告此部分之上訴亦無理由。綜上所述，本件被告之上
    訴均無理由，應予駁回。
三、據上論斷，應依刑事訴訟法第373條、第368條，判決如主文
    。
本案經檢察官甲○○到庭執行職務。
中    華    民    國    98    年    4    月    14    日
            刑事第六庭  審判長法  官  李  文  雄
                              法  官  邱  顯  祥
                              法  官  林  靜  芬
以上正本證明與原本無異。
如不服本判決應於收受送達後十日內向本院提出上訴狀，其未敘
述上訴之理由者並得於提起上訴後十日內向本院補提理由書（均
須按他造當事人之人數附繕本）「切勿逕送上級法院」。
                              書記官  高  勳  楠
中    華    民    國    98    年    4    月    14    日


司法院資訊處製作；財團法人民間司法改革基金會備份。
